【裁判字號】    89,易,1137
【裁判日期】    900628
【裁判案由】    竊盜
【裁判全文】
臺灣士林地方法院刑事判決                        八十九年度易字第一一三七號
    公  訴  人  臺灣士林地方法院檢察署檢察官
    被  告  甲○○
右列被告因竊盜案件，經檢察官提起公訴（八十九年度偵字第九六七二號），本院判
決如左：
    主  文
甲○○連續攜帶兇器竊盜，處有期徒刑肆月，如易科罰金，以參佰元折算壹日。
扣案之螺絲起子四支及鉗子二把均沒收。
    事  實
一、甲○○因罹患「精神分裂症」，其對外界之知覺理會與判斷作用，以及自由決定
    意思之能力，較普通人平均程度減退，為精神耗弱之人，於民國八十八年十二月
    十四日因偽造文書案件，經台灣台北地方法院判處有期徒刑四月，緩刑二年，現
    仍於緩刑期間，竟基於意圖不法所有之概括犯意，而攜帶客觀上足以傷害人生命
    、身體之兇器螺絲起子四支及鉗子二把，先於八十九年十月九日下午一時三十分
    許，在台北市○○○路○段三七二號「昇陽通商大樓」內，竊取乙○○所有背包
    一個及新台幣（下同）六千元、存摺二本，復於同日下午六時十分許，在台北市
    大同區○○路○段十七號二十樓元富證券股份有限公司（以下簡稱元富證券公司
    ）辦公室，先後竊取辦公室中裴健閔抽屜內存摺八本、八百九十四元、印章一枚
    及呼叫器二個，以及丙○○辦公桌抽屜內股票機一台，得手後欲離開時，為元富
    證券公司員工發現而報警逮捕，並當場查獲並扣得右揭竊得之財物及螺絲起子四
    支、鉗子二把。
二、案經臺北市政府警察局大同分局報請臺灣士林地方法院檢察署檢察官偵查起訴。
    理  由
一、被告甲○○雖患有「精神分裂症」，惟於本院審理時，對本院所訊問之各項問題
    ，均能清晰應答，顯有意思能力，並無欠缺訴訟行為能力之情形，合先敘明。
二、訊據被告甲○○對於右揭犯行坦承不諱，經核與被害人乙○○、裴健閔及丙○○
    於警訊中指述被害之情節，及證人張家豪於警訊中證述被告趁元富公司職員下班
    時間，進入該公司，嗣行竊得手後自機房走出來，提著竊得之財物，經張家豪發
    現後速通知經理丙○○合力將被告逮捕等情相符，且有台北市政府警察局大同分
    局贓物認領保管單四張、贓證物清冊一份及螺絲起子、鉗子之照片一幀附卷，及
    螺絲起子四支、鉗子二把扣案足資佐證，其雖辯稱：螺絲起子及鉗子不是兇器云
    云，惟查被告所攜帶扣案之螺絲起子及鉗子，經本院於調查中勘驗，均係金屬材
    質，其中二支一字起子長各約十四公分，十字起子長約九公分、九點五公分，鉗
    子長約一二點五公分及十三公分（見本院九十年一月十六日訊問筆錄），客觀上
    均屬具危險性而足以傷害人，自屬兇器，所辯並不足採，是本件罪證已臻明確，
    被告犯行已堪認定，應依法論科。
三、核被告所為，係犯刑法第三百二十一條第一項第三款之加重竊盜罪。其先後三次
    竊盜犯行，時間緊接，方法相同，觸犯構成要件相同之罪名，顯係基於概括犯意
    為之，為連續犯，應依刑法第五十六條之規定論以一罪，並加重其刑。又按刑法
    上之心神喪失與精神耗弱，應依行為時精神障礙程度之強弱而定，如行為時之精
    神，對外界事務全然缺乏知覺理會及判斷作用而無自由決定意思之能力者，為心
    神喪失；如此項能力，並非完全喪失，僅較普通人之平均程度顯然減退者，則為
    精神耗弱，此有最高法院二十六年渝上字第二三七號判例參照。本件被告經本院
    依職權送請臺北市立療養院鑑定，認被告自十四歲始，陸續出現明顯社交退縮、
    被害及關係妄想、怪異行為、聽幻覺等症狀，且其個人自我照顧功能、人際關係
    功能、職業功能皆已明顯下降，至鑑定時，精神病症狀仍活躍，已符合「精神分
    裂症」之臨床診斷，被告行為當時對外界事務之知覺理會雖有部分能力，但其判
    斷作用，以及自由決定意思之能力，確受精神分裂症精神症狀部分影響，應達「
    精神耗弱」程度，此有該院九十年五月七日北市療成字第九Ｏ六○四一一二○○
    號函所附被告之精神鑑定報告書一件附卷可稽，而被告確領有重度精神病殘障手
    冊，亦經本院當庭核對無訛。另參酌其於本院調查、審理時，尚能針對當時犯案
    情節清晰陳述，足認被告於本案行為時之精神狀態，對外界事務之知覺理會、判
    斷作用及自由決定意思之能力，雖因罹患「精神分裂病」而較普通人之平均程度
    顯然減退，惟尚未達於全然喪失之程度，揆諸前開判例意旨，應與精神耗弱之情
    形相符，爰依刑法第十九條第二項之規定，減輕其刑，並依刑法第七十一條第一
    項之規定，先加後減之。又刑法第四十一條業於九十年一月十日公布修正，並於
    同年一月十二日生效，該條第一項規定：「犯最重本刑五年以下有期徒刑之罪，
    而受六個月以下有期徒刑或拘役之宣告，因身體、教育、職業、家庭之關係或其
    他正當事由，執行顯有困難，得以一元以上三元以下折算一日，易科罰金。但確
    因不執行所宣告之刑，難收矯正之效，或難以維持法秩序者，不在此限。」本件
    被告犯罪在刑法第四十一條修正前，其犯後法律已有變更，比較新舊法，以修正
    後之刑法第四十一條第一項較有利於被告，自應依刑法第二條第一項前段規定，
    其易科罰金之諭知，適用修正後之刑法第四十一條第一項之規定。爰審酌被告為
    本件犯行時精神耗弱，及其有如事實欄所載之犯罪科刑情形，此有臺灣高等法院
    檢察署刑案紀錄簡覆表一份在卷可憑，暨及其犯罪之動機、目的、手段、犯罪時
    所受之刺激、生活狀況、智識程度係國中畢業等一切情狀，量處如主文所示之刑
    。末查被告罹患「精神分裂症」，目前仍處於病情活躍期，有上開醫院之鑑定報
    告在卷足稽，惟被告犯案後接受治療，仍服藥中，爰不為強制監護之諭知。
四、扣案之螺絲起子四支、鉗子二把，為被告所有，供犯罪所用之物，依法宣告沒收
    之。
據上論斷，應依刑事訴訟法第二百九十九條第一項前段、刑法第二條第一項前段、第
五十六條、第三百二十一條第一項第三款、第十九條第二項、第四十一條第一項前段
、第三十八條第一項第二款，罰金罰鍰提高標準條例第二條，判決如主文。
本案經檢察官陳俊宏到庭執行職務。
中      華      民      國    九    十    年    六    月    二  十  八  日
                                  臺灣士林地方法院刑事第四庭
                                          法  官
右正本證明與原本無異。
如不服本判決，應於判決送達後十日內，向本院提出上訴狀。
                                          書記官
中      華      民      國    九    十    年    六    月    二  十  八  日


司法院資訊處製作；財團法人民間司法改革基金會備份。
